臺灣高雄地方法院刑事判決　　　　　　　99年度易字第1761號
公　訴　人　臺灣高雄地方法院檢察署檢察官
被　　　告　張力夫
上列被告因恐嚇等案件，經檢察官提起公訴（98年度偵字第3510
7 號），本院判決如下：
    主  文
張力夫犯恐嚇危害安全罪，累犯，處有期徒刑參月，如易科罰金
，以新臺幣壹仟元折算壹日。
其餘被訴傷害部分公訴不受理。
    事  實
一、張力夫前因違反肅清煙毒條例等案件，分別經臺灣高等法院
    高雄分院以83年度上訴字第213 號判決判處有期徒刑3 年2
    月、臺灣臺東地方法院以85年度訴字第20號判決判處有期徒
    刑10月確定，上開二罪嗣經同法院以85年度聲字第708 號裁
    定應執行有期徒刑3 年8 月，於民國85年10月30日縮短刑期
    假釋出監，嗣經撤銷假釋，執行殘刑有期徒刑1 年1 月23日
    ；復因違反麻醉藥品管理條例等案件，分別經臺灣高等法院
    高雄分院以86年度上易字第3028號、86年度上訴字第2593號
    及本院以87年度訴字第1436號判決各判處有期徒刑8 月、3
    年4 月、4 月確定，上開三罪另經本院以88年度聲字第566
    號裁定應執行有期徒刑4 年，並與前開殘刑有期徒刑1 年1
    月23日部分接續執行，而於90年12月4 日縮短刑期假釋出監
    ，嗣又經撤銷假釋，執行殘刑有期徒刑2 年6 月6 日，於96
    年5 月5 日縮刑期滿執行完畢。
二、張力夫明知自己在施用毒品、藥物或飲用酒類後，將自陷辨
    識行為違法或依辨識而行為之能力顯著減低之心智缺陷情狀
    ，並因此無法控制自身情緒及行為，而有侵害他人法益等非
    理智之舉動，其本應注意避免施用毒品、藥物或飲用酒類，
    以防無法控制自身行為而鬧事。詎其竟於98年2 月27日某時
    ，在不詳地點服用毒品及俗稱「FM2 」之管制藥品並飲用酒
    類後，自陷於精神障礙或心智缺陷狀態之情形下，先前往其
    胞姐位於高雄市○○區○○街住處鬧事後，又於同日20時50
    分許，前往址設高雄市大寮區○○○路56號之大統診所，並
    持其所有之健保卡欲向診所人員借錢，適醫師吳輝秋在場，
    並表示無法以健保卡借錢後，張力夫即步出該診所，並持診
    所外地面之磚塊欲毀損診所玻璃，吳輝秋見狀即上前制止，
    雙方因而發生扭打，張力夫即基於恐嚇之犯意，向吳輝秋恫
    稱：「要叫小弟來開槍」等語，以此加害生命、身體之事恐
    嚇吳輝秋，致吳輝秋心生畏懼而危害於安全，嗣張力夫再以
    徒手方式毆打吳輝秋成傷後（傷害部分，業據吳輝秋撤回告
    訴，由檢察官另為不起訴處分），始離開上開地點。
三、案經吳輝秋訴請高雄市政府警察局林園分局移送臺灣高雄地
    方法院檢察署檢察官偵查起訴。
    理  由
壹、證據能力部分：
一、按鑑定人由審判長、受命法官或檢察官選任之；法院或檢察
    官亦得囑託醫院、學校或其他相當之機關、團體為鑑定，刑
    事訴訟法第198 條、第208 條第1 項分別定有明文。本件高
    雄市立凱旋醫院精神鑑定書，係該院於受理本院囑託對被告
    於犯罪行為當時有無因精神障礙或其他心智欠缺而影響其辨
    識行為為違法之能力之鑑定報告，依刑事訴訟法第159 條第
    1 項、第206 條第1 項規定，自得為證據。
二、次按被告以外之人於審判外之言詞或書面陳述，除法律有規
    定者外，不得作為證據；又被告以外之人於審判外之陳述，
    雖不符合同法第159 條之1 至第159 條之4 之規定，但經當
    事人於審判程序同意作為證據，法院審酌該言詞陳述或書面
    陳述作成時之情況，認為適當者，亦得為證據。當事人、代
    理人或辯護人於法院調查證據時，知有第159 條第1 項不得
    為證據之情形，而未於言詞辯論終結前聲明異議者，視為有
    前項之同意，刑事訴訟法第159 條第1 項及第159 條之5 分
    別定有明文。查本判決下列所引用之各該被告以外之人於審
    判外之陳述，雖均屬傳聞證據，惟均經當事人於法院準備程
    序及審判期日中表示無意見，而不予爭執，且迄至言詞辯論
    終結前亦未再聲明異議，本院審酌此等證據資料製作時之情
    況，尚無違法不當及證明力明顯過低之瑕疵，亦認為以之作
    為證據應屬適當，故揆諸前開規定，應認前揭證據資料均例
    外有證據能力。
貳、有罪部分：
一、訊據被告張力夫固就其於上揭時間前往上開診所，且於前往
    該診所前，曾服用俗稱「FM2 」之管制藥品等情供承不諱，
    ，惟矢口否認有何恐嚇之犯行，辯稱：伊當時已經神智不清
    ，伊不知道有無說過「要叫小弟來開槍」這句話，但伊根本
    沒有小弟及槍枝，伊不可能會講這句話云云。
二、經查：
(一)被告於案發當天曾服用俗稱「FM2 」之管制藥品及飲用酒類
    ，之後被告即呈現意識不清之情形，其先至其胞姐住處鬧事
    後，嗣後又前往上開診所等情，業據被告供承在卷，並有證
    人吳輝秋之證詞可資為憑，另被告當時確有飲酒、呈現意識
    不清之情形，則據證人即當天接獲通報而前往被告胞姐住處
    處理之員警楊瑞生到庭證稱：當天是接獲電話通報說在大寮
    區○○街有一個住戶在鬧事，我就與一位巡佐前往現場，到
    場時看到被告與他姐姐在拉扯，被告當時似乎神智不清像喝
    醉的樣子，據他姐姐說他有喝酒，且被告身上確有酒味，我
    們就把被告帶到分駐所，被告在分駐所像發瘋一樣跑來跑去
    ，在那邊鬧了一陣子，被告當時神智不清楚，也無法正常對
    談，我們待被告平靜一點，就聯絡被告姐姐帶被告回去等語
    明確（見本院易字卷第76、77頁），此外，亦有高雄市政府
    警察局林園分局大寮分駐所工作紀錄簿1 紙、高雄市立凱旋
    醫院99年3 月23日高市凱醫成字第0990001644號函文1 份附
    卷可查（見本院審易字卷第46、47頁），上開事實應可認定
    。
(二)又被告於上揭時、地確有以上開言詞恐嚇吳輝秋乙節，業經
    證人吳輝秋於警詢、偵查中證稱：當天被告進入診所內說要
    用健保卡借錢，我說診所沒有辨法用健保卡借錢，他就離開
    診所，過不久又回來，並拿起診所外的磚塊作勢要打破玻璃
    ，但被我攔阻，隨後被告與我扭打在地，當時被告恐嚇我說
    要叫小弟拿槍打我，我當時會感到害怕等語在卷（見警卷第
    10頁、偵查卷第5 、6 頁）；證人嗣後於審判中更明確證述
    ：被告於上開時間帶2 名員警前來診所說要找人，被告一進
    來就拿健保卡說要用健保卡借錢，我跟被告說我們沒有在用
    健保卡借錢，被告不高興就出去了，並拿磚塊要打診所門前
    的玻璃，當時警察看到就把磚塊奪下，被告就離開了，被告
    走了約2 、30公尺後，警察接著也往不同方向離開，當時我
    還在門口看，被告看到警察走後，又返回診所前面，再撿起
    磚塊要砸玻璃，我上前去把磚塊搶下，雙方就發生扭打，我
    把被告壓在地上，被告說要叫小弟來開槍，後來我把被告放
    開，被告就出手攻擊我臉部兩拳，然後就跑掉了等語綦詳（
    見本院易字卷第73至75頁）。本院審酌證人吳輝秋與被告互
    不相識，案發當天係第一次見面，自無任何糾紛或仇怨（見
    警卷第4 、10頁、偵查卷第6 頁），且被告於上揭時、地另
    對吳輝秋施加暴行，致吳輝秋受有頭部外傷、右眼周圍瘀青
    、右手背擦傷l ×l 公分、左手背擦傷1.5 ×l 公分、l ×
    l 公分、l ×0.5 公分、右膝擦傷3 ×3 公分、左膝擦傷3
    ×3 公分等傷害，吳輝秋因而對被告提出傷害告訴乙節，有
    大統診所診斷證明書及吳輝秋之警詢筆錄各1 份在卷可佐（
    見警卷第10、12頁），然吳輝秋業於偵查中無條件當庭撤回
    對被告之傷害告訴，此有臺灣高雄地方法院檢察署98年12月
    8 日訊問筆錄及撤回告訴狀各1 份可資證明（見偵查卷第4
    至7 、11頁），可見證人吳輝秋並無刻意捏造或攀誣被告，
    故陷被告於罪之動機及必要，否則吳輝秋何必無條件撤回上
    開傷害告訴，基於以上各節，堪認證人吳輝秋所為有關遭被
    告以上開言詞恐嚇之證述，憑信性甚高，足資採認。是被告
    於上揭時、地確有以上開言詞恐嚇吳輝秋無誤，被告辯稱其
    因為沒有小弟及槍枝，故不可能會以上開言詞恐嚇吳輝秋云
    云，本院不予採信。
(三)至被告另以其當天因服用毒品、大量安眠藥及「FM2 」，故
    當時處於神智不清之狀態，根本不知道發生何事等詞置辯。
    本院即囑託高雄市立凱旋醫院就被告於本件行為時辨識其行
    為違法或依其辨識而行為之能力為鑑定，經該院依被告個人
    發展史、生理疾病史、精神疾病史、既往犯罪史、物質使用
    史等項目，並經由被告對本件涉案過程之描述、鑑定當日精
    神狀態檢查與心理衡鑑等進行鑑定，鑑定結果認被告符合「
    安非他命、海洛英、酒精及FM2 依賴」之診斷，且被告於案
    發當時之精神狀態應係處在物質（FM2 、安眠藥及安非他命
    ）的中毒狀態下，致被告呈現明顯之激躁、言語紊亂、謾罵
    、大喊大叫、自語，行為失控等情況，且事後不復記憶，然
    其尚可分辨身上多處外傷係抗拒警察所致，故其於案發當時
    應有因精神障礙或其他心智缺陷，致其辨識行為違法或依其
    辨識而行為之能力顯著減低之情形等情，有該院99年8 月11
    日高市凱醫籌成字第0990005449號函暨所附精神鑑定書1 份
    附卷可憑（見本院審易字卷第61至67頁）。惟按刑法第19條
    第3 項之原因自由行為，係指行為人在精神、心智正常，具
    備完全責任能力時，本即有犯罪故意，並為利用以之犯罪，
    故意使自己陷入精神障礙或心智缺陷狀態，而於辨識行為違
    法之能力與依辨識而行為之自我控制能力欠缺或顯著降低，
    已不具備完全責任能力之際，實行該犯罪行為；或已有犯罪
    故意後，偶因過失陷入精神障礙或心智缺陷狀態時，果為該
    犯罪；甚或無犯罪故意，但對客觀上應注意並能注意或可能
    預見之犯罪，主觀上卻疏未注意或確信其不發生，嗣於故意
    或因有認識、無認識之過失，自陷於精神障礙或心智缺陷狀
    態之際，發生該犯罪行為者，俱屬之。故原因自由行為之行
    為人，在具有完全刑事責任能力之原因行為時，既對構成犯
    罪之事實，具有故意或能預見其發生，即有不自陷於精神障
    礙、心智缺陷狀態及不為犯罪之期待可能性，竟仍基於犯罪
    之故意，或對應注意並能注意，或能預見之犯罪事實，於故
    意或因過失等可歸責於行為人之原因，自陷於精神障礙或心
    智缺陷狀態，致發生犯罪行為者，自應與精神、心智正常狀
    態下之犯罪行為同其處罰。是原因自由行為之行為人，於精
    神、心智狀態正常之原因行為階段，即須對犯罪事實具有故
    意或應注意並能注意或可得預見，始符合犯罪行為人須於行
    為時具有責任能力方加以處罰之原則，此有最高法院96年度
    台上字第6368號判決意旨可資參照。查被告於本件行為時雖
    有心智缺損狀態致辨識其行為違法或依其辨識而行為之能力
    顯著減低之情形，然被告於本院準備程序及審理程序時均可
    正常應對，談吐無異，心智亦未見有何異狀，且亦坦承：我
    知道自己吃了毒品或FM2 之後就無法控制自己的情緒跟行動
    ，會鬧事等語（見本院易字卷第39、40頁），可見被告明知
    自己於施用毒品、「FM2 」及飲用酒類後，將自陷辨識行為
    違法或依辨識而行為之能力顯著減低之心智缺陷情狀，致無
    法控制自己之情緒與行為，而有侵害他人法益之虞，卻仍放
    任自己使用上開物質，招致自己陷於心智缺陷狀態，而為本
    件恐嚇犯行，參諸前開說明，被告之行為核屬刑法第19條第
    3 項所定之情形，被告自無從以上開理由解免或減輕其應負
    之刑責。
(四)綜上所述，參互印證，被告上開所辯，均為推諉卸責之詞，
    洵無足採。被告於上揭時、地恐嚇吳輝秋之犯行，應堪認定
    ，自應依法論罪科刑。
三、核被告所為，係犯刑法第305 條之恐嚇危害安全罪。又被告
    有事實欄所載之前科及執行紀錄，有臺灣高等法院被告前案
    紀錄表1 份在卷可稽，其受有期徒刑之執行完畢後，5 年以
    內故意再犯本件有期徒刑以上之罪，為累犯，應依刑法第47
    條第1 項規定，加重其刑。爰審酌被告前有多次施用毒品前
    科，有上開前案紀錄表可查，其不但未能戒除毒癮，更明知
    在施用毒品、「FM2 」等藥物及飲酒後，無法控制自己之情
    緒與行為之情況下，任由自己濫用上開物質，以致其前往上
    開診所時，以前開言詞恐嚇與其毫無瓜葛之吳輝秋，致吳輝
    秋心生畏懼，所為實屬不該，復審酌被告自述係高中畢業、
    經濟狀況尚稱良好（見本院易字卷第82頁）、素行非佳、犯
    後未能坦承犯行，以及檢察官具體求處有期徒刑4 月稍嫌過
    重等一切具體情狀，量處如主文所示之刑，並諭知易科罰金
    之折算標準，以資懲儆。
參、公訴不受理部分：
一、公訴意旨另以：被告張力夫於98年1 月27日23時許，前往告
    訴人張春暉位於高雄市○○區○○路25號住處兜售手錶，經
    張春暉表示不願意購買來路不明的手錶後，被告惱羞成怒，
    於離去張春暉上開住處30分鐘後，與真實姓名年籍不詳之成
    年男子6 至7 名，出於共同傷害之犯意聯絡，再次返回上址
    ，或以徒手或持木棒毆擊張春暉，致張春暉受有右眼眶挫傷
    、前胸壁挫傷、左髖部挫傷、右肘擦傷之傷害，被告則在一
    旁吆喝：「打死他」等語，因認被告另涉犯刑法第277 條第
    1 項之傷害罪嫌等語。
二、按告訴乃論之罪，告訴人於第一審辯論終結前，得撤回其告
    訴；又告訴經撤回者，法院應諭知不受理之判決，刑事訴訟
    法第238 條第1 項、第303 條第3 款分別定有明文。
三、本件被告因傷害案件，經檢察官提起公訴，認被告係犯刑法
    第277 條第1 項之傷害罪嫌，依同法第287 條之規定，須告
    訴乃論。茲因被告與告訴人張春暉已達成和解，張春暉並於
    本院99年10月21日準備程序中當庭表示撤回對被告之傷害告
    訴，此有和解書及撤回告訴狀各1 份在卷足稽（見本院易字
    卷第33、43頁），參照前開說明，應逕為諭知不受理之判決
    。
據上論斷，應依刑事訴訟法第299 條第1 項前段、第303 條第3
款，刑法第305 條、第47條第1 項、第41條第1 項前段，刑法施
行法第1 條之1 第1 項、第2 項前段，判決如主文。
本案經檢察官張雅婷到庭執行職務。
中    華    民    國  100     年    1     月    11    日
                  刑事第十八庭  審判長法  官  黃宗揚
                                      法  官  鄭子文
                                      法  官  陳芸佩
以上正本係照原本作成。
如不服本判決應於收受送達後10日內向本院提出上訴書狀，並應
敘述具體理由；如未敘述上訴理由者，應於上訴期間屆滿後20日
內向本院補提理由書（均須按他造當事人之人數附繕本）「切勿
逕送上級法院」。
中    華    民    國  100     年    1     月    11    日
                                      書記官  楊茵如
附錄本案論罪科刑法條：
中華民國刑法第305條
以加害生命、身體、自由、名譽、財產之事，恐嚇他人致生危害
於安全者，處2 年以下有期徒刑、拘役或 3 百元以下罰金。